【裁判字號】    92,交易,210
【裁判日期】    920630
【裁判案由】    過失致死
【裁判全文】
臺灣高雄地方法院刑事判決                        九十二年度交易字第二一號
    公  訴  人  臺灣高雄地方法院檢察署檢察官
    被      告  乙○○
右列被告因過失致死案件，經檢察官提起公訴（九十一年度偵字第二六七０九號、九
十二年度偵字第四九九六號)，本院判決如左：
    主  文
乙○○因過失致人於死，處有期徒刑捌月，緩刑參年。
    事  實
一、乙○○於民國九十一年十一月二十三日九時許，騎乘車牌號碼ＮＬ七─三六七號
    重型機車，沿高雄縣鳳山市○○○路由東往西方向行駛，途經中山西路與五權路
    交岔路口前，本應注意行經交岔路口不得超車，並應注意車前狀況，隨時採取必
    要安全措施，而當時天候晴朗，日間自然光線，柏油路面乾燥無缺陷，道路亦無
    障礙物等情況，依其智識能力亦無不能注意之情事，竟於通過上開交岔路口時，
    因見前方同向慢車道上有趙清池所騎乘之腳踏車，疏未遵守上開規定，即自該交
    岔口違規加速轉入左邊快車道內行駛，欲自該車道超越前方之趙清池腳踏車，且
    於超車之際，亦疏未注意前車之趙清池腳踏車動態，以致正加速駛近趙清池人車
    之際，適因趙清池一車亦突然偏左未在慢車道上靠右行駛，乙○○見狀閃避不及
    ，旋即在交岔口外之快車道上撞及趙清池腳踏車，趙清池因而倒地受有顱內出血
    等傷勢。乙○○肇事後，立即電請救護車前來將趙清池送醫救治，並於警方據報
    到場處理尚不知何人肇事前，即主動向員警自首坦承肇事而接受審判。趙清池嗣
    經送醫急救延至翌日（二十四日）十五時十五分許不治死亡。
二、案經臺灣高雄地方法院檢察署檢察官據報相驗自動檢舉偵查起訴。
    理  由
一、訊之被告乙○○對其於右揭時地，騎乘上開機車，行經該交岔路口，因見前方同
    向慢車道上有被害人趙清池所騎乘之腳踏車，乃自交岔口加速轉入左邊快車道內
    行駛，欲自該車道超越前方之被害人腳踏車，於其加速駛近正欲超越被害人之際
    ，適因被害人亦突然偏左未在慢車道上靠右行駛，以致其閃避不及，在交岔口外
    之快車道上撞及被害人腳踏車，被害人倒地受傷，送醫急救不治死亡等超車不當
    肇事致被害人死亡之事實坦承不諱，惟否認有未注意車前狀況之過失情事，辯稱
    ：伊超車時有注意前方被害人動向，是駛近時，被害人之腳踏車突然左轉始撞及
    云云。經查；
（一）被告於右揭時地，騎乘上開重型機車，沿高雄縣鳳山市○○○路由東往西方向
      行駛，途經中山西路與五權路交叉路口前，因見前方同向慢車道上有被害人所
      騎乘之腳踏車，乃自該交岔口加速轉入左邊快車道內行駛，欲自快車道超越前
      方之被害人腳踏車，嗣加速駛近被害人之際，適因被害人之車亦突然偏左，未
      在慢車道上靠右行駛，以致其閃避不及，在交岔口外之快車道上撞及被害人腳
      踏車，致被害人倒地受有顱內出血等傷勢，經送醫急救，於翌日十五時十五分
      許不治死亡等情，為被告所坦承，並有上述車禍事故之道路交通事故調查報告
      表、談話紀錄、肇事現場照片及被害人因本件車禍受有頭部外傷併顱內出血之
      長庚紀念醫院診斷證明書、被害人死亡之臺灣高雄地方法院檢察署相驗屍體證
      明書、驗斷書等在卷可佐，被害人因本件車禍死亡之事實，洵無疑義。
（二）次按汽車在交岔路口，不得超車；汽車行駛時，駕駛人應注意車前狀況，並隨
      時採取必要安全措施；分別為道路交通安全規則第一百零一條第一款、第九十
      四條第三項所明定。而上開規定亦適用於機器腳踏車，此由該規則第二條有關
      汽車之定義包括機器腳踏車，另第三條依使用性質，亦將機器腳踏車（包括重
      型及輕型）分為汽車一類等規定可明。被告騎乘上開重型機車，行經前揭中山
      西路與五權路交岔路口，自應注意遵守上開規定，然由其自陳當時因見前方同
      向慢車道上有被害人騎乘之腳踏車，乃自該交岔路口加速轉入左邊快車道內行
      駛，欲自該車道超越前方之被害人腳踏車等情，可知被告在該交岔路行駛時，
      顯然未遵守上開道路交通安全規則第一百零一條第一款規定，有違規超車之事
      實，至為明確。又被告之後車欲超越同向在前之被害人腳踏車，本即更應提高
      注意被害人一車之動態，並保持安全距離，俾得隨時採取必要安全措施，以避
      免超車發生危險，而被害人當時係騎腳踏車，速度應甚慢，被告超車之際，倘
      若有隨時提高注意前車之被害人動態，縱被害人動向突然轉變，其亦應有足夠
      之反應時間、空間可資閃避，當不至於撞及被害人一車，足認其超車時亦有未
      注意車前狀況情事復明，此觀本件車禍肇事原因，亦經臺灣省高屏澎區車輛行
      車事故鑑定委員會認定被告未注意車前狀況為肇事主因，有高屏澎鑑字第九二
      ０二七六號鑑定意見書在卷足稽互核可參，被告猶否認其無未注意車前狀況之
      過失情事，應不足採信。再者，另由本案之交通事故調查報告表及現場照片顯
      示，被告之機車於肇事後，與腳踏車皆倒置於劃有「禁行機車」標誌之快車道
      上，且被告之機車距腳踏車約三點一公尺，刮地痕長約一公尺等情，顯見被告
      機車肇事時，撞擊力甚大，足見被告機車加速偏左行駛於快車道上欲超越被害
      人腳踏車時，亦有未保持安全距離之事實，參之肇事當時之天候晴朗，為日間
      自然光線，且柏油路面乾燥無缺陷、道路亦無障礙物等情況，而依被告之智識
      能力，亦無不能注意之情事，竟在交岔路口違規超車，亦疏未注意車前狀況並
      保持安全距離，因而肇事撞及被害人致死，其駕駛行為誠有過失，已甚明確，
      且被告之過失行為與被害人之死亡間，確有相當因果關係，亦洵屬無疑。雖被
      害人一方當時有未靠有右邊行駛之與有過失原因，亦為前揭鑑定意見所認定，
      然被告亦不得執此解免其本身應負之過失罪責。
（三）從而，本件被告過失致死犯行，事證已臻明確，堪以認定。
二、核被告所為，係犯刑法第二百七十六條第一項過失致人於死罪。又被告肇事後，
    除電請救護車先將被害人送醫救治，並於警方據報到場處理時，主動向員警坦承
    肇事並提供姓名年籍資料供調查之情，除經被告自陳在卷，且由高雄縣警察局交
    通警察隊甲○○○○於本件道路交通事故調查報告表記載報案人為肇事駕駛人之
    被告，並據其於本院陳稱是依據先到場之忠孝派出所員警提供被告身分證件供其
    製作筆錄等語（見本院九十二年六月十一日審判筆錄），足認被告於最初到場處
    理員警尚不知肇事者何人前，即主動坦承肇事並交付證件供警處理之事實，應可
    認定，堪認被告合乎自首之要件，故依刑法第六十二條前段規定，減輕其刑。爰
    審酌被告因前述駕車肇事過失情節，致被害人死亡，犯後亦坦承部分疏失情節，
    並已商由其投保強制車險之富邦保險公司先行賠償被害人家屬新台幣一百四十萬
    元，有理賠通知單影本附卷可稽，被害人就本件車禍之發生亦與有過失，及其前
    無犯罪前科，素行良好，有臺灣高等法院被告全國前案紀錄表、臺灣高雄地方法
    院檢察署刑案資料查註紀錄表各一份在卷可按等一切情狀，量處如主文所示之刑
    。末查，被告未曾受有期徒刑以上刑之宣告，有前揭前案紀錄表可考，其因一時
    駕車疏失致罹刑典，經此偵、審程序及刑之宣告，當知所警惕而無再犯之虞，故
    本院認對其宣告之刑，以暫不執行為當，併予宣告緩刑三年，以啟自新。
據上論斷，依刑事訴訟法第二百九十九條第一項前段，刑法第二百七十六條第一項、
第六十二條前段、第七十四條第一款，罰金罰鍰提高標準條例第一條前段，判決如主
文。
中      華      民      國    九十二    年      六      月     三十     日
                                         臺灣高雄地方法院交通法庭
                                             法  官      陳  淑  卿
右正本證明與原本無異。
如不服本判決，應於判決送達後十日內，向本院提出上訴狀。
                                             書記官      羅  宗  賢
中      華      民      國    九十二    年      七      月     一       日
附錄本案論罪科刑法條
刑法第二百七十六條第一項
因過失致人於死者，處二年以下有期徒刑、拘役或二千元以下之罰金。


司法院資訊處製作；財團法人民間司法改革基金會備份。
